【裁判字號】    95,交抗,430
【裁判日期】    950529
【裁判案由】    違反道路交通管理處罰條例
【裁判全文】
臺灣高等法院交通事件裁定             95年度交抗字第430號
抗  告  人
即受處分人  甲  ○
上列抗告人因違反道路交通管理處罰條例案件，不服臺灣基隆地
方法院，中華民國95年4 月20日所為裁定（95年度交聲字第13號
），提起抗告，本院裁定如下：
    主  文
原裁定撤銷，發回臺灣基隆地方法院。
    理  由
一、抗告意旨略以：本案係抗告人在綠燈起步時，碰撞到停其前
    方，紅燈轉綠燈後仍未啟動之被害人簡秀娟機車，抗告人雖
    係酒醉駕車，但仍很清醒，且抗告人已和被害人達成和解，
    同一肇事案件，業經刑事判決，又經監理站裁處罰鍰，並吊
    扣駕照24個月，形同一頭牛剝二次皮，抗告人係計程車司機
    ，吊扣駕照2年太重了等語。
二、本件抗告人即受處分人甲○，駕駛車牌號碼885-MR號營業用
    小客車，於民國95年1月6日18時20分，在基隆市○○路、信
    一路路口發生酒後駕車肇事（酒精濃度測試值0.6 毫克）致
    人受傷，而基隆市警察局以基警交字第R00000000 號舉發違
    反道路交通管理事件通知單舉發，其違規事實明確，原處分
    機關依違反道路交通管理處罰條例第35條第1項第1款、道路
    交通管理規則第114條第2款規定，處罰鍰新台幣（下同）49
    ,500 元，並吊扣駕駛執照24 個月。抗告人對前開處分不服
    而向原處分機關聲明異議，就其縮短吊扣駕照時間請求，否
    則對其生計造成影響之抗辯，經原審以聲明異議無理由而予
    駁回，其駁回異議之理由略以：「抗告人並不否認於前揭時
    、地經警進行酒精濃度測試酒精濃度超過規定標準之事實，
    依道路交通管理處罰條例第35條第1項第1款規定之立法目的
    ，乃為杜絕酒醉駕車之駕駛人危害交通安全，其性質屬強制
    規定，並無法院得裁量依情酌減之餘地，且依同條例第35條
    第1項第1款規定，雖其法定罰鍰額度為15,000元以上60,000
    元以下，但原處分機關依違反道路交通管理事件統一裁罰基
    準表，若肇事致人傷的違規車種是小型車，在期限內繳納或
    到案聽候裁決者，處49,500元，裁量並無瑕疵。基於權力分
    立原則，法院僅得在行政處分有發生裁量瑕疵之違法情事時
    加以審查，以避免司法權侵害行政權，故原處分無違法。綜
    上，抗告人確有於前揭時、地經檢測酒精濃度超過規定標準
    駕駛車輛之行為，原處分機關依道路交通管理處罰條例第35
    條第1項第1款規定裁處抗告人罰鍰49,500元，並吊扣其駕駛
    執照2 年，核均允當，本件異議為無理由，應予駁回」等語
    。
三、按道路交通管理處罰條例第35條第1項第1款規定：汽車駕駛
    人，駕駛汽車經測試檢定酒精濃度超過規定標準者，處15,0
    00元以上60,000元以下罰鍰，並當場移置保管其車輛，因而
    肇事致人受傷者，並吊扣其駕駛執照2 年。次按道路交通安
    全規則第114條第2款規：汽車駕駛人飲用酒類或其他類似物
    後其吐氣所含酒精濃度超過每公升0.25毫克或血液中酒精濃
    度超過百分之0.05以上者，不得駕車。依上揭規定，汽車駕
    駛人需符合「駕駛汽車經測試檢定酒精濃度超過規定之標準
    」，並因而「肇事致人受傷」為要件，處分機關方得依上開
    規定裁處之。惟查，本案遍觀全卷，僅有上開舉發通知單及
    原處分機關之裁決書（見原審卷第4、5頁），其上雖記載「
    酒精濃度超過規定標準，因而肇事致人受傷者」之違規事實
    ，惟卷內並無抗告人之酒精濃度測試單或其他證據，可資認
    定抗告人駕車時之酒精濃度值為何，是否超過標準。再者，
    本案抗告人駕車究竟有無致人受傷？被害人受何等傷害？卷
    內亦無資料可供判斷，且原審判決對此構成要件事實於理由
    中全未予認定，亦未說明所憑證據為何，率爾認原處分機關
    裁處合法，自有未當。抗告人之抗告，為有理由，應由本院
    予以撤銷，並發回原審法院另為適法之處分。
五、據上論斷，應依道路交通案件處理辦法第26條，刑事訴訟法
    第413條前段，裁定如主文。
中    華    民    國    95    年    5     月    29    日
                  交通法庭審判長法  官  吳昭瑩
                                法  官  楊貴雄
                                法  官  王梅英
以上正本證明與原本無異。
不得再抗告。
                                書記官  李信穎
中    華    民    國    95    年    6     月    1     日


司法院資訊處製作；財團法人民間司法改革基金會備份。
